臺灣臺南地方法院臺南簡易庭民事判決
111年度南小字第101號
原      告  富邦產物保險股份有限公司

法定代理人  賴榮崇  
訴訟代理人  楊鵬遠律師


被      告  葉政宏  

上列當事人間請求侵權行為損害賠償事件，本院於民國111年3月
23日言詞辯論終結，判決如下：
    主  文
被告應給付原告新臺幣伍萬零貳佰捌拾玖元，及自民國一百一十
年十一月十三日起至清償日止，按週年利率百分之五計算之利息
。
原告其餘之訴駁回。
訴訟費用新臺幣壹仟元由被告負擔新臺幣陸佰參拾柒元，餘由原
告負擔。
本判決原告勝訴部分得假執行。
    事實及理由
壹、程序方面：　　
一、按法定代理人之代理權消滅者，訴訟程序在有法定代理人或
    取得訴訟能力之本人，承受其訴訟以前當然停止；第170條
    之規定，於有訴訟代理人時，不適用之；第168條至第172條
    及前條所定之承受訴訟人，於得為承受時，應即為承受之聲
    明，民事訴訟法第170條、第173條、第175條第1項分別定有
    明文。查本件原告之法定代理人原為羅建明，於本件訴訟進
    行中變更為甲○○，新任法定代理人甲○○於民國111年3月3日
    具狀聲明承受訴訟（本院卷第27頁），經核於法並無不合，
    自應准許。
二、本件被告經合法通知，未於言詞辯論期日到場，核無民事訴
    訟法第386條各款所列情事，爰依原告之聲請，由其一造辯
    論而為判決。
貳、實體方面：　　
一、原告起訴主張：
  ㈠原告承保訴外人李國榮所有車牌號碼000-0000號自用小客車
    （下稱系爭車輛）車體損失險，保險期間自民國108年11月1
    7日起至109年11月17日止。李國榮於108年12月23日15時12
    分許，駕駛系爭車輛行經臺南市中西區民生路圓環(近公園
    路)處，因被告駕駛車牌號碼000-0000自用小客車(下稱被告
    車輛)自公園路駛入圓環車道時，未禮讓圓環內之系爭車輛
    先行而發生碰撞，致系爭車輛車體多處受損，經送廠維修，
    原告已依被保險人請求而理賠維修費合計新臺幣（下同）7
    萬8,908元（包括工資3,360元、烤漆費用1萬1,155元、零件
    費用6萬4,393元）。為此，爰依侵權行為及保險代位法律關
    係提起本件訴訟等語。
  ㈡並聲明：被告應給付7萬8,908，及自起訴狀繕本送達翌日起
    至清償日止，按週年利率百分之5計算之利息。
二、被告未於言詞辯論期日到場，亦未提出書狀作何聲明或陳述
    。
三、本院得心證之理由：　
  ㈠查原告主張之上開事實，業據其提出系爭車輛行車執照、李
    國榮駕駛執照、道路交通事故當事人登記聯單、道路交通事
    故現場圖、車籍查詢及駕照現況查詢資料、車輛毀損維修照
    片、估價單及統一發票（本院110年度南司小調字第1976號
    卷第13至37頁）為證，並有臺南市政府警察局第二分局110
    年12月16日南市警二交字第1100699086號函文檢附之道路交
    通事故當事人登記聯單、道路交通事故現場圖、當事人酒精
    測定紀錄表及系爭車輛、被告車輛行車紀錄器錄影檔光碟（
    上開調字卷第75至84頁）在卷可稽，且被告受合法通知，未
    於言詞辯論期日到場，亦未提出任何書狀作何聲明或陳述，
    是本院審酌上情，堪認原告主張系爭車輛與被告駕駛之車輛
    ，於108年12月23日15時12分許在民生路圓環(近公園路)處
    發生碰撞，造成系爭車輛毀損之事實為可採。
  ㈡按因故意或過失，不法侵害他人之權利者，負損害賠償責任
    ；汽車、機車或其他非依軌道行駛之動力車輛，在使用中加
    損害於他人者，駕駛人應賠償因此所生之損害，民法第184
    條第1項前段、第191條之2前段定有明文。次按汽車行駛時
    ，駕駛人應注意車前狀況及兩車並行之間隔，並隨時採取必
    要之安全措施；行經多車道之圓環，應讓內側車道之車輛先
    行。此亦為道路交通安全規則第94條第3項、第102條第1項
    第10款所明定。查，本院於111年3月23日言詞辯論期日當庭
    勘驗上開臺南市政府警察局第二分局函文檢附之錄影光碟檔
    案〔包括系爭車輛、被告車輛行車紀錄器錄影檔案(2019_122
    3_145246_847.MOV，檔案長度58秒、00000000.AVI，檔案長
    度5分1秒)〕，勘驗結果如附表一、二所示。依勘驗「2019_1
    223_145246_847.MOV」檔案內容可知(即附表一)，系爭車輛
    於14：53：15時駛入圓環快車道中間車道，並繼續行駛至與
    公園路交會處，被告車輛於14：53：20時沿公園路直行，欲
    駛入圓環快車道內，依前揭道路交通安全規則規定，被告車
    輛即應禮讓已行駛於圓環快車道中間車道之系爭車輛，卻未
    遵行上開規定，於14：53：24時與系爭車輛發生碰撞；另由
    「00000000.AVI」檔案內容(即附表二)可知，被告車輛於車
    內行車紀錄器時間21：33：13(非當時正確之時間)從公園路
    行駛進入圓環快車道時，應可見位在圓環快車道內之車輛，
    並依規定禮讓行駛在圓環內中間車道之系爭車輛先行，卻仍
    繼續往中間車道方向行駛，並於車內行車紀錄器時間21：33
    ：14時閃避不及，左前車頭處不慎碰撞系爭車輛右後側車身
    處，由此可見被告於上開時間、地點並未注意車前狀況，隨
    時採取必要之安全措施，亦未讓圓環快車道內中間車道之系
    爭車輛先行，始造成本件車禍事故，自應依前揭侵權行為法
    律關係負全部過失損害賠償責任。
  ㈢再按被保險人因保險人應負保險責任之損失發生，而對於第
    三人有損失賠償請求權者，保險人得於給付賠償金額後，代
    位行使被保險人對於第三人之請求權。但其所請求之數額，
    以不逾賠償金額為限，保險法第53條第1項定有明文。查原
    告承保系爭車輛車體損失險，保險期間自108年11月17日起
    至109年11月17日止，此有保險單1紙(本院卷第45頁)在卷可
    查，且被告於上揭時間、地點駕駛車輛，自圓環快車道外側
    車道駛入中間車道時，因未禮讓中間車道之系爭車輛先行而
    不慎碰撞系爭車輛，致系爭車輛毀損等情，亦經本院認定如
    前，則原告基於保險契約，依上開規定於理賠系爭車輛維修
    費後，代位被保險人李國榮請求被告負侵權行為損害賠償責
    任，於法有據，即應准許。
  ㈣復按不法毀損他人之物者，被害人得請求賠償其物因毀損所
    減少之價額；負損害賠償責任者，除法律另有規定或契約另
    有訂定外，應回復他方損害發生前之原狀；該項情形，債權
    人得請求支付回復原狀所必要之費用，以代回復原狀，民法
    第196條、第213條第1項及第3項分別定有明文。又依民法第
    196條請求賠償物被毀損所減少之價額，得以修復費用為估
    定之標準，但以必要者為限（例如：修理材料以新品換舊品
    ，應予折舊），如修理材料以新零件更換被損害之舊零件，
    計算損害賠償額時，自應將零件折舊部分予以扣除（最高法
    院77年度第9次民事庭會議決議意旨參照）。查系爭車輛修
    復費用7萬8,908元，包含零件費6萬4,393元、烤漆費1萬1,1
    55元及工資3,360元，有估價單(上開調字卷第29至33頁)在
    卷可查，其中零件費用既以新零件更換被毀損之舊零件，自
    應將折舊予以扣除，始為合理。又系爭車輛出廠年月為106
    年5月，此有卷附行車執照（上開調字卷第17頁）可佐，距
    本件交通事故發生日即108年12月23日已使用約2年又8個月
    ，依前揭說明，自應將上開零件折舊部分予以扣除。則依行
    政院所頒固定資產耐用年數表及固定資產折舊率表，非運輸
    業用客車之耐用年數為5年，依平均法計算其折舊結果（即
    以固定資產成本減除殘價後之餘額，按固定資產耐用年數表
    規定之耐用年數平均分攤，計算折舊額），每年折舊率為5
    分之1，並參酌營利事業所得稅查核準則第95條第6項規定「
    固定資產提列折舊採用定率遞減法者，以1年為計算單位，
    其使用期間未滿1年者，按實際使用之月數相當於全年之比
    例計算之，不滿1月者，以1月計」計算，系爭車輛零件費扣
    除折舊後得請求之金額為3萬5,774元【計算方式：1.殘價＝
    取得成本÷（耐用年數＋1）即6萬4,393元÷（5+1）≒1萬732元
    ，元以下4捨5入，下同；2.折舊額＝（取得成本－殘價）×1/
    （耐用年數）×（使用年數）即（6萬4,393元－1萬732元）×1
    /5×（2+8/12）≒2萬8,619元；3.扣除折舊後價值＝（新品取
    得成本－折舊額）即6萬4,393元－2萬8,619元＝3萬5,774元‬】
    ，再加計不必折舊之工資3,360元、烤漆費1萬1,155元後，
    系爭車輛修復之必要費用合計為5萬289元【計算式：3萬5,7
    74元‬＋3,360元＋1萬1,155元＝5萬289元】。從而，原告依前
    揭規定理賠後代位請求被告給付5萬289元，洵屬有據，應予
    准許；逾上開範圍之主張，即屬無憑，應予駁回。
  ㈤末按給付無確定期限者，債務人於債權人得請求給付時，經
    其催告而未為給付，自受催告時起，負遲延責任。其經債權
    人起訴而送達訴狀，或依督促程序送達支付命令，或為其他
    相類之行為者，與催告有同一之效力；遲延之債務，以支付
    金錢為標的者，債權人得請求依法定利率計算之遲延利息。
    但約定利率較高者，仍從其約定利率；應付利息之債務，其
    利率未經約定，亦無法律可據者，週年利率為百分之5，民
    法第229條第2項、第233條第1項、第203條分別定有明文。
    準此，原告併依前揭規定請求被告給付上開金額自起訴狀繕
    本送達翌日即110年11月13日（送達證書參上開調字卷第55
    頁）起至清償日止，按週年利率百分之5計算之利息，為有
    理由，亦應准許。
四、綜上所述，原告本於保險代位及侵權行為法律關係，請求被
    告給付5萬289元，及自起訴狀繕本送達翌日即110年11月13
    日起至清償日止，按週年利率百分之5計算之利息，為有理
    由，應予准許。逾此範圍之請求，則屬無據，應予駁回。又
    本件訴訟費用為1,000元（即第一審裁判費），本院審酌兩
    造勝敗情形，爰依比例命被告負擔637元，餘由原告負擔，
    並判決如主文第3項所示。
五、本件係依民事訴訟法第436條之8第1項規定適用小額訴訟程
    序所為被告部分敗訴之判決，依民事訴訟法第436條之20規
    定，應職權就原告勝訴部分宣告准予假執行。
六、據上論結，本件原告之訴為一部有理由、一部無理由，依民
    事訴訟法第436條之23、第436條第2項、第385條第1項前段
    、第79條、第436條之19第1項、第436條之20，判決如主文
    。
中　　華　　民　　國　　111 　年　　3 　　月　　31　　日
                  臺灣臺南地方法院臺南簡易庭
                              法  官  林勳煜
上列正本證明與原本無異。
如不服本判決，應於送達後20日內，向本院提出上訴狀並表明上
訴理由，如於本判決宣示後送達前提起上訴者，應於判決送達後
20日內補提上訴理由書（須附繕本）。如委任律師提起上訴，應
一併繳納上訴審裁判費。
對於小額程序之第一審判決之上訴，非以其違背法令之理由，不
得為之。且上訴狀內應記載表明㈠原判決所違背之法令及其具體
內容。㈡依訴訟資料可認為原判決有違背法令之具體事實者。
中　　華　　民　　國　　111 　年　　3 　　月　　31　　日
　　　　　　　　　　　　　　　書記官  朱烈稽　
　　　　　　　　　　　　　　　
　　　　　　　　　　　　　　　
【附表一】　　
檔案：019_1223_145246_847.MOV為系爭車輛車內行車紀錄器錄影畫面(車前方向)，勘驗內容為錄影畫面右下角呈現時間：「2019/12/23 14:52:44至14:53:42」(播放器時間為00:00:00至00:00:58)：　　　　　　　　　　　　　　　　　　　　　　　
畫面顯示時間 畫面顯示內容 14:52:44至14:53:19 民權路專用號誌為綠燈，原告承保車輛(下稱甲車)自民權路一段(南往北方向)左轉駛入青年路，沿青年路(東往西方向)行駛，並於14:53:09右轉進入圓環(民生綠園即湯德章紀念公園)，路口號誌為綠燈，並於14:53:15時駛入圓環快車道(共3車道)中間車道後，沿圓環快車道中間車道行駛至與公園路交會處前。此時圓環快車道專用號誌(近公園路)為綠燈。 14:53:20至14:53:21 畫面右側圓環外公園路有一紅色車輛(應為被告駕駛之車輛，下稱乙車)沿公園路直行，欲行駛進入圓環快車道內。此時圓環快車道專用號誌(近公園路)為綠燈、機慢車專用車道號誌為禁止直行(紅燈)、可右轉。 14:53:22至14:53:42 甲車沿圓環快車道中間車道行駛，於14:53:23行駛至公園路及民生路一段中間之圓環快車道路段，並於14:53:24發生碰撞聲響及車身晃動。此時圓環快車道專用號誌(近民生路一段)為綠燈、機慢車專用車道號誌為禁止直行(紅燈)、可右轉。碰撞後，甲車往圓環快車道外側車道方向行駛，並於14:53:29時停止在圓環快車道外側車道，駕駛下車察看。 

【附表二】
檔案：00000000.AVI為被告車輛即車號000-0000行車紀錄器錄影
畫面(車前方向)，勘驗內容為錄影畫面左下角呈現時間：「2014
/05/28 21:32:06至21:37:07」(播放器時間為00:00:00至00:05:
01)：
畫面顯示時間 畫面顯示內容 21:32:06至21:33:09 被告車輛(下稱乙車)於公園路與民族路二段交岔路口停等紅燈，路口交通號誌於21:32:38變換為綠燈，乙車沿公園路內側車道(北往南方向)行駛，並於21:33:09行駛至公園路與圓環慢車道交會處之停止線前，此時公園路交通號誌為綠燈。  21:32:10至21:37:07 乙車於21:33:10駛入圓環慢車道，並於21:33:13時行駛至圓環快車道外側車道，續往中間車道方向行駛，同時原告承保車輛(即甲車)行駛於中間車道(即錄影畫面左側)，兩車於21:33:14發生碰撞，碰撞點為甲車右後側、乙車左前車頭處。碰撞後，甲車繼續往前行駛一段距離後，停止於圓環快車道外側車道處，乙車則停止於圓環快車道中間車道處，雙方駕駛並下車查看車損。